【裁判字號】    98,訴,2064
【裁判日期】    980717
【裁判案由】    毒品危害防制條例
【裁判全文】
臺灣板橋地方法院刑事判決              98年度訴字第2064號
公  訴  人  臺灣板橋地方法院檢察署檢察官
被      告  甲○○
                    （另案於臺灣臺北監獄臺北分監執行）
上列被告因違反毒品危害防制條例案件，經檢察官提起公訴（98
年度毒偵字第2316號），本院於準備程序進行中，被告就被訴之
事實為有罪之陳述，經告知被告簡式審判程序之旨，並聽取當事
人之意見後，裁定進行簡式審判程序，判決如下：
    主  文
甲○○施用第一級毒品，處有期徒刑柒月；扣案之含第一級毒品
海洛因殘渣袋個、注射針筒貳支，沒收。又施用第二級毒品，
處有期徒刑伍月；扣案之吸食器貳組，沒收。應執行有期徒刑拾
月，扣案之含第一級毒品海洛因殘渣袋個、注射針筒貳支、吸
食器貳組，沒收。
    事  實
一、甲○○前於民國95年間因施用毒品案件，經本院於95年3 月
    18日以95年度毒聲字第554 號裁定送勒戒處所觀察、勒戒後
    ，認無繼續施用毒品傾向，經臺灣板橋地方法院檢察署檢察
    官於同年4 月21日以95年度毒偵字第2327號為不起訴處分，
    並於是日釋放，於同年5 月17日執行完畢，又於97年間因違
    反毒品危害防制條例施用毒品案件，經本院於97年6 月30日
    以97年度訴字第1702號，判處有期徒刑7 月、4 月，定應執
    行有期徒刑10月，於97年9 月24日撤回上訴確定，現於臺灣
    臺北監獄臺北分監執行中。其於觀察、勒戒執行完畢釋放後
    5 年內，再基於施用第一級毒品海洛因及第二級毒品甲基安
    非他命等犯意，於98年3 月17日晚間9 、10時許，在臺北縣
    板橋市○○路60巷27號4 樓401 室居處，將第一級毒品海洛
    因置於注射針筒內，以注射針筒將第一級毒品海洛因注射入
    體內之方式，施用第一級毒品海洛因1 次，繼將第二級毒品
    甲基安非他命置於玻璃球吸食器內加熱，以吸取其濃煙之方
    式，施用第二級毒品甲基安非他命1 次，旋於翌日凌晨4 時
    （起訴書誤載為3 時30分）許，在上址為警查獲，並扣得其
    所有，且係供其施用之含第一級毒品海洛因殘渣袋3 個、供
    其施用該毒品所用之注射針筒2 支及供其施用第二級毒品甲
    基安非他命所用之吸食器2 組，另扣獲其姓名、年籍不詳之
    友人所有分裝夾鏈袋7 個。
二、案經臺北市政府警察局內湖分局報請臺灣板橋地方法院檢察
    署檢察官偵查起訴。
    理  由
一、程序部分：按除被告所犯為死刑、無期徒刑、最輕本刑為三
    年以上有期徒刑之罪或高等法院管轄第一審案件者外，於第
    一次審判期日前之準備程序進行中，被告先就被訴事實為有
    罪之陳述時，審判長得告知被告簡式審判程序之旨，並聽取
    當事人、代理人、辯護人及輔佐人之意見後，裁定進行簡式
    審判程序，刑事訴訟法第273 條之1 第1 項定有明文。經核
    ，本件被告甲○○所犯係死刑、無期徒刑、最輕本刑為三年
    以上有期徒刑以外之罪，其於準備程序中就被訴事實為有罪
    之陳述，經法官告知簡式審判程序之旨，並聽取公訴人、被
    告之意見後，本院爰依首揭規定，合議裁定由受命法官獨任
    進行簡式審判程序，合先敘明。
二、訊據被告於本院審理時坦承前揭犯罪事實不諱，又其為警查
    獲後，經警採集其尿液檢體，送由臺灣尖端先進生技醫藥股
    份有限公司以酵素免疫分析法初步檢驗，呈鴉片類及安非他
    命類陽性反應，復經氣相層析質譜儀法確認，亦有嗎啡（36
    230ng/ml）、可待因（7350ng/ml） 、安非他命（4660ng/m
    l） 、甲基安非他命（32440ng/ml）等陽性反應，有該公司
    98年3 月25日濫用藥物檢驗報告附卷得佐。按海洛因經注射
    或吸入人體後，約百分之80於24小時內自尿中排出，一般而
    言，尿液中能否驗出嗎啡陽性反應與其投與量、投與途徑、
    採尿時間、個人體質及檢測方法之靈敏度有關，國外曾有文
    獻報導注射6 毫克之海洛因鹽酸鹽，其代謝物嗎啡之平均可
    檢出時限約為26小時，業經行政院衛生署藥物食品檢驗局於
    81年9 月8 日以藥檢1 字第8114885 號函述綦詳；又甲基安
    非他命經口服投與後，約百分之70於24小時內自尿中排出，
    約百分之90於96小時內自尿中排出，由於甲基安非他命成分
    之檢出與其投與方式、投與量、個人體質、採尿時間與檢測
    儀器之精密度等諸多因素有關，因此，僅憑尿液中呈甲基安
    非他命陽性反應，並無法確實推算吸食時間距採集時間之長
    短，惟依上述資料推斷，最長可能不會超過4 日，亦有行政
    院衛生署藥物食品檢驗局81年2 月8 日（81）藥檢1 字第00
    1156號函可按。查目前之尿液檢體毒品反應鑑驗方法，以氣
    相層析質譜儀法最為精確，並可排除服用藥物導致毒品偽陽
    性反應之可能性，再參諸海洛因係嗎啡經化學合成之半人工
    合成品，其毒性倍於嗎啡，其施打或吸食後，經人體代謝作
    用而分解成毒性較低之嗎啡，而於尿液中被檢測出，故吸食
    或施打海洛因或嗎啡在尿液中均以嗎啡形態被檢測出，此為
    本院職務上已知之事實，並經行政院衛生署藥物食品檢驗局
    上揭函文敘明無誤，且觀以目前一般常見施用之第一級毒品
    為海洛因，甚少或甚至未見有施用鴉片或嗎啡者，足徵被告
    施用之第一級毒品應為海洛因，堪為認定。茲本件被告尿液
    檢體經以氣相層析質譜儀法確認，鑑出被告尿液確有嗎啡及
    甲基安非他命等陽性反應，是可確信被告於採集尿液檢體前
    約分別於26小時、96小時內扣除為警查獲後被告不可能施用
    毒品期間內之某時，確曾施用第一級毒品海洛因及第二級毒
    品甲基安非他命。此外，復有扣押物品照片、毒品初步鑑驗
    報告書、扣押物品目錄表及扣押物品清單等存卷可證。承上
    所述，被告之前揭自白，應合於事實。
三、查被告前於95年間因施用毒品案件，經本院於95年3 月18日
    以95年度毒聲字第554 號裁定送勒戒處所觀察、勒戒後，認
    無繼續施用毒品傾向，經臺灣板橋地方法院檢察署檢察官於
    同年4 月21日以95年度毒偵字第2327號為不起訴處分，並於
    是日釋放，於同年5 月17日執行完畢，有臺灣高等法院被告
    前案紀錄表在卷可證。綜上所見，本件被告於前述觀察、勒
    戒執行完畢釋放後，5 年內再犯施用本件毒品之犯行，事證
    業臻明確，均堪認定，應依法論科。
四、核被告施用第一級毒品海洛因之行為，係犯毒品危害防制條
    例第10條第1 項之施用第一級毒品罪；又其施用第二級毒品
    甲基安非他命之行為，則犯同條第2 項之施用第二級毒品罪
    。其施用前揭毒品，衡情，亦應有持有該毒品之行為，惟此
    持有之低度行為，當各為其施用上開毒品之高度行為所吸收
    ，均不另論罪。其犯前揭各罪，乃犯意各別，行為互殊，是
    應分論併罰。本件執行公訴檢察官具體求處應執行有期徒刑
    11月，本院審酌其尚有前揭犯罪前科，有上述被告前案紀錄
    表存卷得憑，是素行欠佳，又其於受觀察、勒戒後，猶另萌
    施用毒品之犯意，再犯本罪，顯見其戒除毒癮之意志薄弱，
    且未衷心悛悔，漠視法令之禁制，恣意濫用藥品，其行為甚
    為可訾，及施用毒品祗係戕害其自己身心，並無加害他人，
    兼衡其本件施用毒品種類、次數、尿液檢體毒品反應指數、
    其犯罪動機、目的、手段、犯後態度等一切情狀，爰各量處
    如主文所示之刑，並定其應執行之刑。扣案之含第一級毒品
    海洛因殘渣袋3 個、注射針筒2 支、吸食器2 組，均為被告
    所有，且分別為其犯上開各罪所用之物，並據被告供詳在卷
    ，均應依刑法第38條第1 項第2 款規定，沒收之。另扣案之
    分裝夾鏈袋7 個，被告於警詢及本院審理時堅詞否認係其所
    有或曾供其使用，本院復查無其他可稽之事證，足資證明該
    物確為被告所有，且係與
    本件被告犯行具關聯性，爰不予宣告沒收，附此敘明。
據上論斷，應依刑事訴訟法第273 條之1 第1 項、第299 條第1
項前段，毒品危害防制條例第10條第1 項、第2 項，刑法第11條
前段、第51條第5 款、第38條第1 項第2 款，判決如主文。
本案經檢察官黃佳權到庭執行職務。
中    華    民    國    98    年    7     月    17    日
                    刑事第一庭  法  官  朱敏賢
上列正本證明與原本無異。
如不服本判決，應於判決送達後10日內敘明上訴理由，向本院提
出上訴狀 (應附繕本) ，上訴於臺灣高等法院。其未敘述上訴理
由者，應於上訴期間屆滿後20日內向本院補提理由書「切勿逕送
上級法院」。
                                書記官  李郁禎
中    華    民    國    98    年    7     月    20    日
附錄本案論罪科刑法條：
毒品危害防制條例第10條：
施用第一級毒品者，處六月以上五年以下有期徒刑。
施用第二級毒品者，處三年以下有期徒刑。


司法院資訊處製作；財團法人民間司法改革基金會備份。
